臺灣彰化地方法院刑事判決　　　　　　　 96年度易字第261號
公　訴　人　臺灣彰化地方法院檢察署檢察官
被　　　告　甲○○
上列被告因詐欺案件，經檢察官提起公訴（九十五年度偵字第一
一五九三號），本院判決如下：
    主    文
甲○○共同意圖為自己不法之所有，以詐術使人將本人之物交付
，處有期徒刑陸月，如易科罰金，以新臺幣壹仟元折算壹日。
扣案之印章壹枚，沒收。
    犯罪事實
一、緣甲○○與姓名年籍不詳之成年男子於民國九十五年十二月
    間，共同基於意圖為自己不法所有之詐欺犯意聯絡，合組詐
    欺取財集團，其分工模式為先透過該詐欺取財集團成員利用
    電話向一般民眾佯稱中獎，然需匯款支付公司入會費始得領
    獎等傳遞不實訊息之方式，使接獲電話之民眾陷於錯誤，而
    依指示匯款至該詐欺取財集團事先收購之人頭帳戶內，再由
    甲○○持該等帳戶存摺、印章等資料前往金融機構提領遭詐
    騙而匯入之款項（即擔任俗稱車手之工作）。該詐欺取財集
    團乃於同年月十九日九時三十分許，由姓名年籍均不詳之某
    成年成員，以電話向丙○○謊稱「抽中二獎獎金新臺幣（下
    同）一二九萬元，需先將公司入會費匯入指定帳戶，始得領
    取獎金」云云，致丙○○陷於錯誤，先後於同年月二十日十
    五時許、二十一日十時許，前往聯邦銀行桃鶯分行，分別匯
    款十萬元、三三萬元至王識閩之永豐銀行信義分行帳號00
    000000000000號帳戶、林鴻華之寶華銀行中和
    分行帳號000000000000號帳戶內（此二開戶人
    所涉詐欺取財罪部分均另行偵辦），甲○○則於同年月二十
    一日十一時許，持該詐欺集團某成年成員交付之上開「林鴻
    華」帳戶存摺、密碼、印章，依指示前往位於彰化縣彰化市
    ○○路○段五九九號之寶華銀行彰化分行，臨櫃提領丙○○
    遭詐騙匯入林鴻華上開帳戶內之一千元，並將甫領得之一千
    元交予該詐欺集團某成年成員，復於同日十一時三十分許，
    再依指示，二度前往寶華銀行彰化分行欲提領丙○○轉入林
    鴻華上開帳戶內之三十萬元時，經該承辦人員察覺有異而報
    警處理，旋為警當場查獲，並扣得上開帳戶存摺一本及印章
    一枚，始循線查悉上情。
二、案經彰化縣警察局彰化分局報請臺灣彰化地方法院檢察署檢
    察官偵查起訴。
    理    由
一、訊據被告甲○○矢口否認有何共同詐欺之犯行，辯稱：其不
    是車手，其於九十五年十二月十九日到嘉義基督教醫院探望
    住院友人乙○○時，乙○○叫一個年輕人載其到彰化領錢，
    但沒有說要領什麼錢，日期、醫院都不會記錯，其不懂法律
    ，純粹是人老實太好被拜託云云。惟查：
(一)被告聲請傳喚之證人乙○○，業於本院審理時具結證陳：伊
    並未叫被告到彰化幫伊領錢，也不認識林鴻華，伊於九十五
    年十二月十九日是在嘉義大林慈濟醫院住院就醫（見本院卷
    九十六年四月十八日審判筆錄第三頁至第四頁）等語。而經
    本院分別向嘉義大林慈濟醫院、嘉義基督教醫院查詢結果，
    證人乙○○自九十五年十二月二日起至同年月二十九日止，
    確實於嘉義大林慈濟醫院住院治療等情，有本院電話洽辦公
    務記錄單、嘉義基督教醫院函文在卷可參，核與被告所稱是
    證人乙○○於九十五年十二月十九日，在嘉義基督教醫院叫
    其到彰化領錢云云，已有歧異。雖證人乙○○因兼具本案利
    害關係人之敏感身份，證詞難免避重就輕，並非全然可信，
    致本院尚無從確知伊在本案是否扮演何種犯罪角色，然稽之
    被告既自承：乙○○在其來彰化之前一、二天，就教其如果
    被抓到要如何編，其以前（警偵訊）說出其兄陳金龍，那是
    乙○○他們教其說的，乙○○說如果被發現，就說是朋友找
    其到彰化百果山那裡等的（見本院卷同上審判筆錄第十頁、
    第十二頁）等語，則被告既須事先編派事件曝光後之飾詞，
    足見其主觀上確知該等款項之提領有疑義無訛。況誠如被告
    所言，其係專程自嘉義北上彰化，由不詳姓名人士交付存摺
    、印章及密碼，嗣往寶華銀行彰化分行提領現金，惟其與該
    不詳人士彼此間互不熟悉，衡情該不詳人士既持有上開存摺
    、印章及密碼，而現今於金融機構提款除金額設有上限外，
    別無其他限制，該不詳人士自行填單取款即可，苟非從事違
    法之犯罪活動，何須甘冒風險，將擬領取之三十萬元現金委
    請不熟識之被告代為取款，徒冀望被告確能依約將領得款項
    如數交回？實與事理常情有悖，在在益徵被告確有與該不詳
    人士等人組成之詐欺取財集團共同詐取被害人財物之犯意聯
    絡至明，被告所辯其不知道是領什麼錢云云，係事後卸責之
    詞，委不足採。
(二)此外，本案復經被害人丙○○於警詢時證述明確，並有寶華
    銀行活期存款取款憑條、聯邦銀行匯款通知書影本、寶華商
    業銀行存摺存款－往來明細查詢單、客戶授信、保證、基金
    集訓用卡查詢單、桃園縣政府警察局受理各類案件紀錄表、
    內政部警政署反詐騙案件紀錄表、桃園縣政府警察局受理詐
    騙帳戶通報警示簡便格式表附卷可稽，另有扣案之「林鴻華
    」寶華銀行存摺一本、印章一枚可佐。
(三)本案事證明確，被告共同詐欺之犯行，堪以認定，應依法論
    科。
二、核被告所為，係犯刑法第三百三十九條第一項之詐欺取財罪
    。又被告與該詐欺取財集團之成員間，就上開犯行，均有犯
    意聯絡及行為分擔，為共同正犯。爰審酌被告為貪圖小利，
    即擔任為詐騙集團提領現款之工作，助長行騙之風，使幕後
    犯罪人得以逍遙法外，致此類犯罪手法層出不窮，危害交易
    秩序與社會治安，行為可議，暨被告參與之犯罪集團已造成
    民眾受騙失金，所生危害非輕，且犯後砌詞否認，不知悔改
    ，態度不佳，惟兼衡其非居於詐欺集團主謀地位等一切情狀
    ，量處如主文所示之刑，並諭知易科罰金之折算標準，以示
    懲處。
三、又按共同正犯因相互間利用他人之行為，以遂行其犯意之實
    現，本於責任共同之原則，有關沒收部分，對於共犯間供犯
    罪所用之物，自均應為沒收之諭知（最高法院八十九年度臺
    上字第六九四六號判決意旨參照）。查扣案之上開印章一枚
    ，係該詐欺集團成員所有而交付被告使用，則被告按該詐欺
    集團成員指示持上開印章前往提領詐欺所得現款，使其等遂
    行詐欺取財之犯行，揆諸前揭最高法院判決意旨，上開扣案
    印章一枚既屬本案共犯即該詐欺集團成員所有，且為供本案
    犯罪所用之物，自應依刑法第三十八條第一項第二款規定沒
    收之。至扣案之「林鴻華」寶華銀行存摺一本，雖係該詐欺
    集團行騙所用之人頭帳戶，惟依現今金融機構與客戶之契約
    ，存摺係由金融機構提供予客戶使用，於客戶結清帳戶時須
    將存摺繳回等情觀之，前揭存摺於金融機構尚未作廢前，其
    所有權仍屬金融機構所有，故不予宣告沒收。
據上論斷，應依刑事訴訟法第二百九十九條第一項前段，刑法第
二十八條、第三百三十九條第一項、第三十八條第一項第二款、
第四十一條第一項前段，刑法施行法第一條之一，判決如主文。
本案經檢察官黃淑媛到庭執行職務。
中    華    民    國　  96    年    4     月    30    日
                  刑事第四庭  審判長法  官  周  淡  怡
                                    法  官  吳  永  梁
                                    法  官  周  莉  菁
以上正本證明與原本無異。
如不服本判決，應於判決送達後十日內向本院提出上訴狀（須附
繕本），上訴於臺灣高等法院臺中分院。
告訴人或被害人對於判決如有不服具備理由請求檢察官上訴者，
其上訴期間之計算係以檢察官收受判決正本之日期為準。
中    華    民    國　  96    年    4     月    30    日
                                    書記官  黃　當　易
附錄本判決論罪科刑法條：
刑法第三百三十九條
意圖為自己或第三人不法之所有，以詐術使人將本人或第三人之
物交付者，處五年以下有期徒刑、拘役或科或併科一千元以下罰
金。
以前項方法得財產上不法之利益或使第三人得之者，亦同。
前二項之未遂犯罰之。
